【裁判字號】    92,竹簡,291
【裁判日期】    920526
【裁判案由】    損害賠償
【裁判全文】
臺灣新竹地方法院民事判決  九十二年度竹簡字第二九一號
    原      告  乙○○
    訴訟代理人  張堂歆律師
    被      告  甲○○
    訴訟代理人  丙○○
右當事人間請求損害賠償事件，本院判決如左：
    主    文
被告應給付原告新臺幣壹拾壹萬伍仟肆佰肆拾陸元，及自民國九十一年十月三十日起
至清償日止，按年息百分之五計算之利息。
原告其餘之訴及假執行之聲請均駁回。
本判決第一項於原告以新臺幣參萬捌仟元為被告供擔保後，得假執行。
訴訟費用由被告負擔十分之四，餘由原告負擔。
    事    實
甲、原告方面：
  一、聲明：
    （一）被告應給付原告新台幣（下同）二十七萬八千八百十一元，並自起訴狀繕
          本送達翌日起至清償日止，按年息百分之五計算之利息。
    （二）願供擔保，請准宣告假執行。
  二、陳述：
    （一）緣被告於民國九十一年五月二十三日二十二時四十分許，駕駛車號Ｗ二－
          五二九二號自小客車，在新竹縣竹東鎮往新竹市方向之東西快速道路上，
          由竹東往新竹市方向行駛於內側車道，行經竹東往新竹市方向十二點五公
          里處時，因超車控車不當，偏入外側車道，以其車右前角成一斜角度，撞
          擊在外側車道行駛亦由竹東往新竹市方向之原告所有車號Ｗ七－二四五九
          號自小客車，致原告車輛打轉失控衝撞內側護欄，造成原告車頭引擎蓋、
          引擎室、左右方葉子板、左側前、後方車門等處毀損。
    （二）依高速公路交通管制規則第八條第一款規定：「車輛行駛於同向二車道路
          段，除為超越同一車道之前車時得暫時利用內側車道超越前車外，不得行
          駛內側車道。」，被告卻違反規則行駛內側車道，並於欲超越右前方之原
          告車輛時，控車不當偏入外側車道，撞擊原告車輛，被告顯未遵守道路交
          通安全規則第九十條之規定，依道路交通標誌、標線、號誌之指示行駛，
          超車時控車不當，致原告汽車毀損，支出修理費用二十七萬八千八百十一
          元。
    （三）車禍發生前，原告行駛在外側車道於被告前方，被告行駛在內側車道於原
          告後方，為兩造所不爭，於事故發生原告車輛停住後，被告自小客車係由
          原告車輛後方，再開往路邊停車，而原告之自小客車係經兩造協力推往路
          邊，致原告車輛逆向停在被告車輛之前方，故警方所繪製之道路交通事故
          調查報告表兩造車輛之位置，並非車禍發生後車輛停住之位置。又現場圖
          上，內側車道有長十五公尺之輪胎痕，外側車道有長九公尺之輪胎痕，而
          兩條輪胎痕，係內側車道之輪胎痕在後，約互相平行，其方內向往外延伸
          而後中斷，再參諸在車道上之位置，似兩造之車輛碰撞後而各自形成。綜
          合上述觀之，再參考被告車輛係右葉子板、右前大燈、右前大燈、右前保
          險桿、右前輪支架受損等情，可知係內側車道車輛往外側侵入，而碰撞在
          外側行進之車輛，致發生車輛。且台灣省竹苗區車輛行車事故鑑定委員會
          之鑑定意見亦同此見解。
    （三）按因故意或過失不法侵害他人之權利者，應負損害賠償責任；負損害賠償
          責任者，除法律另有規定外，應回復他方損害發生前之原狀；法律另有規
          定即不法毀損他人之物者，應向被害人賠償其物因毀損所減少之價額，民
          法第一百八十四條第一項前段、第一百九十六條、第二百十三條，分別定
          有明文。原告自得請求被告賠償損害，即汽車損壞所減少之價額修理費用
          計二十七萬八千八百十一元。
  三、證據：提出台灣省竹苗區車輛行車事故鑑定委員會鑑定意見書、事故後之現場
      圖、行車執照、駕駛執照、台灣省車輛行車事故覆議鑑定委員會函文各一件、
      估價單六紙及車損照片十三幀為證。
乙、被告方面：
  一、聲明：
    （一）原告之訴及假執行之聲請均駁回。
  二、陳述：
    （一）案發時伊係行駛在內側車道，原告是開在外側車道，伊要超車，原告不知
          道是要變換車道或要閃避障礙物，不知為何跑道內側車道，與伊的車發生
          碰撞，是原告的左後車門跟伊所駕駛車輛右前保險桿碰撞，之後原告的車
          子打轉，撞到中央護欄，當時是由竹東分局二重埔派出所到現場處理，警
          察到現場時兩造的車子都已移動，發生撞擊的地點是在內側車道。現場圖
          上十五公尺輪胎痕是被告車輛留下的痕跡，九公尺的輪胎痕是原告所留下
          的痕跡，被告是在行駛在內側車道，因原告車輛碰撞才留下輪胎痕，胎痕
          偏向右側即路肩方向。
    （二）本件倘係被告駕車撞擊原告車輛左側門，何以原告向右彈開後，被告之車
          輛得以再撞擊原告車輛同一部位？又對方指出為本人由正後方超車為何撞
          擊點為後門而非保險桿處。況原告如何能以內後視鏡判斷後方之車輛為被
          告的車輛，是否為其過於注視該車輛而偏向撞擊本車？且若是被告自內側
          車道切到外側車道，原告所駕駛之車輛應該是往路肩方向移動，但原告之
          車輛卻是向分隔島方向移動，而且有打轉撞到護欄。依正常情形，被告係
          在後方，故會看到外側車道有車，不可能自己去撞原告，且依當時兩造行
          進方向及位置，被告車輛之位置對原告而言，乃一死角，故原告應無法看
          到，且事發當時係在晚上又有下雨，原告如何能看出被告所駕駛之車輛為
          白色。
  三、證據：提出照片十五幀為證，並聲請訊問證人鄭文欽。
丙、本院依職權向新竹縣警察局竹東分局調閱兩造車禍肇事相關資料及向台灣省竹苗
    區車輛行車事故鑑定委員會函詢本件車禍肇事原因，並訊問證人周公亮。
    理    由
一、原告起訴主張被告於九十一年五月二十三日二十二時四十分許，駕駛車號Ｗ二－
    五二九二號自小客車，行駛於新竹縣竹東鎮往新竹市方向之東西快速道路內側車
    道，行經竹東往新竹市方向十二點五公里處時，因超車控車不當，偏入外側車道
    ，以其車右前角成一斜角度，撞擊在外側車道行駛亦由竹東往新竹市方向之原告
    所有車號Ｗ七－二四五九號自小客車（以下簡稱系爭車輛），致原告車輛打轉失
    控衝撞內側護欄，造成系爭車輛車頭引擎蓋、引擎室、左右方葉子板、左側前、
    後車門等處毀損。依警方所繪製之道路交通事故調查報告表上，內側車道有長十
    五公尺之輪胎痕，外側車道有長九公尺之輪胎痕，而兩條輪胎痕，係內側車道之
    輪胎痕在後，約互相平行，其方向往外延伸而後中斷，再被告車輛受損處為右葉
    子板、右前大燈、右前大燈、右前保險桿、右前輪支架等情，可知本件車禍係內
    側車道車輛即被告車輛往外側侵入，而碰撞在外側行進之系爭車輛，且台灣省竹
    苗區車輛行車事故鑑定委員會之鑑定意見亦同此見解。按因故意或過失不法侵害
    他人之權利者，應負損害賠償責任；不法毀損他人之物者，應向被害人賠償其物
    因毀損所減少之價額，民法第一百八十四條第一項前段、第一百九十六條，分別
    定有明文。本件車禍既係因被告超車時控車不當所造成，原告自得依上開規定請
    求被告賠償損害，即汽車損壞所減少之價額修理費用計二十七萬八千八百十一元
    及自起訴狀繕本送達翌日起至清償日止，按年息百分之五計算之利息等情。
二、被告則以案發時伊係行駛在內側車道，原告是開在外側車道，伊要超車，原告不
    知道是要變換車道或要閃避障礙物，不知為何跑道內側車道，與伊的車發生碰撞
    ，之後原告的車子打轉，撞到中央護欄，當生撞擊的地點是在內側車道。道路交
    通事故調查報告表上十五公尺輪胎痕是被告車輛留下的痕跡，九公尺的輪胎痕是
    原告所留下的痕跡，被告是行駛在內側車道，因原告車輛碰撞才留下輪胎痕，胎
    痕偏向右側即路肩方向。是本件倘係被告駕車撞擊原告車輛左側門，何以原告向
    右彈開後，被告之車輛得以再撞擊原告車輛同一部位？又對方指出為本人由正後
    方超車為何撞擊點為後門而非保險桿處。若是被告自內側車道切到外側車道，原
    告所駕駛之車輛應該是往路肩方向移動，但原告之車輛卻是向分隔島方向移動，
    而且有打轉撞到護欄。依正常情形，被告係在後方，故會看到外側車道有車，不
    可能自己去撞原告，且依當時兩造行進方向及位置，被告車輛之位置對原告而言
    ，乃一死角，故原告應無法看到被告車輛等語，資為抗辯。
三、原告主張被告於九十一年五月二十三日二十二時四十分許，駕車行駛於新竹縣竹
    東鎮往新竹市方向之東西快速道路內側車道，行經竹東往新竹市方向十二點五公
    里處時，與在外側車道行駛亦由竹東往新竹市方向之原告所有系爭車輛發生撞擊
    ，造成系爭車輛車頭引擎蓋、引擎室、左右方葉子板、左側前、後方車門等處毀
    損之事實，業據其提出事故後之現場圖、行車執照、駕駛執照各一件、估價單六
    紙及車損照片十三幀為證，被告復未加以爭執，此堪信原告此部分之主張為真實
    。
四、原告主張本件車禍係因被告於駕駛車輛行經肇事路段時，超車控車不當，而撞擊
    在外側車道行駛之系爭車輛，然為被告所否認，並以上揭情詞置辯。經查，依原
    告所提出被告所不爭執之車禍發生後兩造車輛停止位置圖以觀，被告所駕駛之車
    輛係車頭向右朝外側車道之方向停止，且右前車頭有部分係位於外側車道上，而
    系爭車輛之位置係橫向停在內、外側車道中間，車身分跨在內、外車道上，車頭
    係朝內與肇事路段原行進方向呈近九十度之垂直狀態，有道路交通事故調查報告
    表一紙在卷可稽，而被告於本院審理時亦陳稱，內側車道之輪胎痕係其車輛所造
    成，而外側車道之輪胎痕乃系爭車輛所造成，則將上開停車位置圖及輪胎痕方位
    相互加以比對，可見肇事當時應係被告車輛由內側車道偏入外側車道，蓋倘為系
    爭車輛自外側車道駛入內側車道，依一般人於突然發生物體碰撞時之瞬間反應，
    應會往非外來物體方向閃避，則被告車輛衡情應會朝中央分隔島護欄方向閃避，
    其所留輪胎痕即應不會呈朝右方向之痕跡；再被告辯稱若係伊所駕駛之車輛偏入
    外側車道撞擊系爭車輛，則系爭車輛應會直接朝外側路肩方向移動，而不會撞擊
    內側之中央護欄，然依上開道路交通事故調查報告表上系爭車輛之輪胎痕亦係朝
    右即外側路肩之方向，適與被告所稱若係其自內側車道駛入外側車道撞擊後之軌
    跡相符，惟因兩車在事發當時，均以時速八十公里之速度行駛中，則在高速行駛
    之狀況下，又因突如其來之碰撞始開始緊急煞車，系爭車輛朝右移動後一段距離
    後，亦有可能因快撞擊路肩護欄而將方向盤往左打，致造成系爭車輛打轉後再撞
    擊中央護欄之情形，且系爭車輛於兩車碰撞後有發生打轉情形再撞擊中央護欄，
    亦為兩造所不爭，故被告上開所辯，尚難採信。復參以被告亦自承事發當時，其
    要超車等語，堪認本件車禍係因被告欲超車而外側車道駛入內側車道時控車不當
    所造成。至被告辯稱為被告撞擊系爭車輛，則系爭車輛應係後方保險桿受損一節
    ，然原告並未指稱被告係由其正後方直接超車與系爭車輛發生碰撞，故被告由外
    側車道欲超車而駛入內側車道，且行駛在外側車道之系爭車輛，又係在前方，則
    本即有可能係被告車輛之車頭與系爭車輛左後車門處發生碰撞，是被告此部分之
    辯解，亦不足採。且本件前經送請台灣省竹苗區車輛行車事故鑑定委員會鑑定，
    鑑定結果亦認「甲○○駕駛自小客車超車時控車不當為肇事原因」，有該會竹鑑
    字第九一０七一五號鑑定意見書在卷可考。又本院依職權函詢台灣省竹苗區車輛
    行車事故鑑定委員會，依兩造所駕駛車輛車損部位，如何判定車禍發生當時，係
    被告有超車不當之行為，另依現場所留輪胎痕觀之，是否無原告自外側車道變換
    至內側車道而發生碰撞之可能？另如何判定發生撞擊位置係在內側車道或外側車
    道？原因為何？，經台灣省竹苗區車輛行車事故鑑定委員會，參酌兩造於事發後
    之談話紀錄、現場照片、道路交通事故調查報告表及開庭所為之陳述後函覆稱：
    「二、本案由李員之警訊筆錄中可得知雙方在撞擊之前的位置，【李車行駛內側
    車道，陳車行駛外側車道，陳車在李車之右前方】，而甲○○車之右前車頭與乙
    ○○車之左側後門發生撞擊，任何一方變換車道（李車由內往外或陳車由外往內
    ）都可能造成此種撞擊型態，但如陳車由外往內變換車道發生撞擊後再撞擊內側
    護欄，則李車受空間限制其車輛務必隨勢往左撞擊內側護欄，但由照片顯示李車
    之左側並無任何損，顯然本案係李車由後往超車時控車不當往右撞擊陳車所致。
    三、陳員到會說明時稱其車輛發生撞擊之往左旋轉約五圈，再依當事人到會所提
    供之照示在車輛移動之前，陳車停止時車身與車道呈垂直，前輪壓在內、外分道
    線處，顯然陳車撞擊之後向前滑行並打轉，綜合上述，研判本案之撞擊點應在外
    側車道。」等情，有該會九十二年五月一日竹鑑字第九二０五三一號函在卷可按
    。益證本件車禍係被告自內側車道於超車時不當之駕駛行為而衝撞在外側車道之
    系車爭輛。至證人鄭文欽於本院審理時雖證稱，事發當時看到外側的車輛插進來
    內側車道，兩車就發生撞擊，撞擊後系爭車輛直接去撞內側的安全島，之後才發
    生打轉之情形，撞擊後被告車輛沒有停止，就直接開到路肩停放等語（見本院九
    十二年五月八日調解程序筆錄），然查本件兩車發生碰撞後，系爭車輛乃先打轉
    後始撞擊中央護欄及被告車輛在停放於路肩前即有先停止在原告所提出之道路交
    通事故調查報告表上之情，為被告所不爭執，故證人所言顯與被告之陳述，互核
    不符，且出入甚大，故其所言，顯不可採，而無足採為有利於被告認定之論據。
    按汽車超車及讓車時，應依左列規定：五、前行車減速靠邊或以手勢或亮右方向
    燈表示允讓後，後行車始得超越。超越時應顯示左方向燈並於前車左側保持半公
    尺以上之間隔超過，行至安全距離後，再顯示右方向燈駛入原行路線。道路交通
    安全規則第一百零一條第五款定有明文，本件車禍發生係因被告超車不當所肇致
    ，已如前述，可認被告於車禍發生時，疏未注意上開規定，是被告對本件車禍之
    發生應負過失責任。
五、按因故意或過失，不法侵害他人之權利者，負損害賠償責任。不法毀損他人之物
    者，應向被害人賠償其物因毀損所減少之價額。民法第一百八十四條第一項前段
    、第一百九十六條，分別定有明文。依民法第一百九十六條請求賠償物被毀損所
    減少之價額，得以修復費用為估定之標準，但以必要者為限（例如：修理材料以
    新品換舊品，應予折舊），最高法院七十七年度第九次民事庭會議之決議可資參
    照。查本件車禍之發生為被告過失所致，業如前述，則原告依上開規定，自得請
    求被告賠償系爭車輛因毀損而減少之價額。原告主張修車費用之金額為二十七萬
    八千八百十一元，包含汽車零件及工資，零件部分之費用為二十一萬五千九百五
    十三元，已據其提出估價單一份為證，亦為被告所不爭執，惟系爭車輛係八十八
    年四月十九日領照使用，亦有行車執照一件在卷可稽，至本件車禍發生時九十一
    年五月二十三日，使用期間已有三年又一個月，依前揭說明，關於零件部分之費
    用自應折舊計算，即原告以新品代替舊品間之差價應予扣除，本件依行政院（七
    九）財字第０六七０號、台（四五）財字第一四八０號通知公布之固定資產耐用
    年數表及固定資產折舊率表，採定率遞減法計算其折舊，即自用小客車耐用年數
    五年，每年折舊率千分之三六九，故更新零件部分折舊金額為十六萬三千三百六
    十五元，計算方式（小數點以下四捨五入）：
    (1)第一年折舊金額：215953X0.369＝79687
    (2)第二年折舊金額：【000000-00000】X0.369=50282
    (3)第三年折舊金額：【 000000-00000-00000】X0.369=31782
    (4)第三年又一個月折舊金額：【000000-00000-00000-00002】X0.369X1/12=1668
    (5)79687+50282+31782+1668=163365
    則原告得請求之修復費用零件部分為為五萬二千五百八十八元（000000-000000=
    52588）。是原告得請求全部之修費用為十一萬五千四百四十六元（52588+35093
    +13195+14570=115446）。
六、從而，原告本於侵權行為之法律關係，訴請被告給付十一萬五千四百四十六元，
    及自起訴狀繕本送達翌日即九十一年十月三十日起至清償日止，按年息百分之五
    計算之利息，洵屬有據，應予准許。逾此部分之請求，為無理由，應予駁回。
七、原告陳明願供擔保，聲請宣告假執行，就其勝訴部分，經核無不合，爰酌定相當
    之擔保金額宣告之。其餘假執行之聲請，因該部分之訴遭駁回而失所附麗，應併
    予駁回。
八、本件為判決之基礎已臻明確，兩造其餘攻擊、防禦方法及提出未經援用之舉證，
    經本院審酌後，核與判決之結果無影響，爰不一一加以論駁，附此敘明。
九、結論：本件原告之訴為一部有理由，一部無理由，依民事訴訟法第第七十九條前
    段、第三百九十條第二項，判決如主文。
中      華      民      國    九十二    年      五      月    二十六    日
                                  臺灣新竹地方法院新竹簡易庭
~B法      官  王鳳儀
右為正本，係照原本作成。
如對本判決上訴，須於判決送達後廿日內向本院提出上訴狀。
~B法院書記官  王恬如
中      華      民      國    九十二    年      五      月      二十八  日


司法院資訊處製作；財團法人民間司法改革基金會備份。
